最高法院刑事判決　　　　　　　　　　　　　　　九十一年度台上字第五二八四號
　　上訴人　台灣高等法院台南分院檢察署檢察官
　　被　告　甲○○
　　　　　　乙○○
　　　　　　丙○○
右上訴人因被告等妨害自由案件，不服台灣高等法院台南分院中華民國八十九年五月
四日第二審判決（八十九年度上易字第六四三號，起訴案號：台灣嘉義地方法院檢察
署八十八年度偵字第五一七一號），提起上訴，本院判決如左：
    主  文
上訴駁回。
    理  由
按刑事訴訟法第三百七十七條規定，上訴於第三審法院，非以判決違背法令為理由，
不得為之。是提起第三審上訴，應以原判決違背法令為理由，係屬法定要件。如果上
訴理由狀並未依據卷內訴訟資料，具體指摘原判決不適用何種法則或如何適用不當，
或所指摘原判決違法情事，顯與法律規定得為第三審上訴理由之違法情形，不相適合
時，均應認其上訴為違背法律上之程式，予以駁回。本件原判決以公訴意旨略以被告
甲○○於民國八十八年六月三十日下午七時十分許，夥同被告乙○○、丙○○共同前
往嘉義縣竹崎鄉文峰村三鄰羨仔寮三十一號陳王只（翁青山之岳母）住處，欲找翁青
山索討欠款，竟基於共同之犯意，由乙○○以強拉陳王只手臂之方式，要求陳王只進
入房間內取出戶口名簿供其查對等情，因認被告等涉犯刑法第三百零二條之妨害自由
罪嫌。經審理結果，以第一審認被告等犯罪不能證明，諭知被告等無罪之判決為無不
合，予以維持，駁回檢察官在第二審之上訴，已詳述其所憑之證據及其理由，從形式
上觀察，並無何違法情形存在。檢察官上訴意旨略以：依據被害人陳王只、陳建勳於
警、偵訊之供述，甲○○夥同乙○○、張正偉及不詳姓名多人，前往被害人住處，欲
找翁青山索討債務無著，乃對被害人母子出氣，先以強暴脅迫之手段逼問說出翁青山
下落，因被害人不知，進而欲押走陳王只去找翁青山，因鄰居報警始一同離去。是被
告等所為已仗著人多勢眾，完全掌控現場，著手實施剝奪陳王只行動自由之行為，且
已達剝奪人之行動自由之程度。原審對被害人等所為不利於被告等有關行動自由已被
剝奪之供述，何以不足採信？並未於理由內說明，難謂無判決理由不備及已受請求之
事項而未予判決之違法等語。惟查原判決已敘明陳王只及陳建勳於警偵訊時之指述，
前後不一，不能僅憑二人於警訊及偵查中之指述而為不利於被告等之認定。而陳建勳
於第一審訊問時供稱：「甲○○要求要看翁青山有無在戶口內，他們跟隨陳王只進去
，……。」、「（問：陳王只願意進去拿戶口名簿？）她也願意拿。」等語，因認陳
王只係為證明翁青山確未與其同住，而自願進入屋內拿戶口名簿，被告等人隨同進入
屋內，亦難認被告等人有何剝奪行動自由之犯行。而陳王只於原審調查時亦供稱乙○
○有拉伊的手要去找翁青山，當時大家拉拉扯扯，並沒有架離現場等語，則雙方於爭
執現場互相拉扯，口出惡言，在所難免，既未將對方架離現場，難認有何妨害自由犯
行。上訴意旨並未依據卷內資料具體指摘，徒憑己見，仍執陳詞，就原判決明白論斷
之事項，及原審認事採證職權之行使，任意指摘，泛言原判決理由不備及有已受請求
之事項未予判決之違法，自非適法之第三審上訴理由。其上訴違背法律上之程式，應
予駁回。
據上論結，應依刑事訴訟法第三百九十五條前段，判決如主文。
中      華      民      國    九十一    年      九      月     十九     日
                              最高法院刑事第六庭
                                  審判長法官  吳  雄  銘
                                        法官  池  啟  明
                                        法官  石  木  欽
                                        法官  郭  毓  洲
                                        法官  吳  三  龍
      右正本證明與原本無異
                                              書  記  官
中      華      民      國    九十一    年      九      月    二十三    日
